最高法院刑事判決　　　　　　　　　　　　　　　八十八年度台上字第二五二七號
　　上訴人　台灣高等法院檢察署檢察官
　　被　告　丙○○
　　　　　　甲○○
　　　　　　乙○○
右上訴人因被告等偽造文書案件，不服台灣高等法院中華民國八十六年四月十五日第
二審判決（八十五年度上訴字第四二○八號，起訴案號：台灣台北地方法院檢察署八
十四年度偵字第二六六七六號），提起上訴，本院判決如左：
    主  文
原判決撤銷，發回台灣高等法院。
    理  由
本件原判決以公訴意旨略稱：丙○○係台北市○○○路○段五十二號十二樓匯懋建設
有限公司負責人，甲○○、乙○○為同公司經理、襄理，於民國（下同）七十八年三
月間起陸續與地主陳樹文、許永霖、鄭勝春、吳劉豐桃、林合和、黃李樹嫩、王景輝
、謝受榮、林重雄、陳月霞、許天祥、許楊束、謝柯彩珠、許甘棠、謝昆諺、林盟翔
、王許罔卻等人訂立土地合作興建房屋契約，在台北市○○區○○段一小段七○二、
七○二－一、七一八－一地號上興建地下二層，地上十二層匯泰好景住宅大廈。詎房
屋建竣，被告等三人竟未依約定協議，且未經上開地主同意，擅自盜蓋地主印章偽造
八十四年二月十日協議書、分配表，區分公共設施，持向地政機關辦理第一次所有權
登記，使上開地主受有少分二○四‧一二平方公尺建物之損害，並使一樓部分地主應
分受之公設比例異於他樓。案經地主陳樹文等告訴偵辦等情，經審理結果，不能證明
被告等犯罪，因而維持第一審諭知被告丙○○、乙○○無罪之判決，駁回該部分檢察
官在第二審之上訴，並撤銷第一審論處被告甲○○偽造文書罪刑之判決，改判諭知甲
○○無罪，固非無見。
惟按告訴人陳樹文等授權匯懋公司代刻並保管使用地主印章之範圍，係列舉以申請建
築執照、土地使用同意書、土地複丈、變更名義、變更設計、領取使用執照、接水接
電、辦理承購國有或水利土地，及有關手續為限，此有七十八年、七十九年簽立之約
定書及委任（授權）書可稽，被告等代表匯懋公司於八十四年二月十日訂立協議書及
分配表，並持以辦理建物第一次所有權登記，究竟符合上開委任（授權）書列舉之何
項，又被告等何以有權代表匯懋公司使用地主印章辦理登記，原審悉未具體說明，徒
憑證人即代書許愛珠證稱：告訴人圖章本來就放在公司，應該有授權辦理此類登記事
項等個人意見推測之詞，而為被告甲○○本案所為，係有權代理之認定，自於刑事訴
訟法第一百六十條規定有違，且有不備理由之違誤。次查，本件公訴意旨指訴被告未
依約定，且未經地主同意，擅自偽造八十四年二月十日之協議書及分配表（見偵查卷
第三十七頁以下），違約區分公共設施，持以辦理建物第一次所有權登記，使地主受
有少分二○四‧一二平方公尺之損害乙節，原審未遑就上開協議書及分配表與原來合
建契約約定分配內容兩者之間，究竟有若何之差異，詳查剖析明確，逕以爭議部分目
前已可完成登記為由，認定被告等所為於告訴人及公眾均不生損害，亦嫌率斷。再查
，上揭協議書、分配表及聲請登記之有關文件，均蓋有匯懋公司負責人丙○○印章（
見偵查卷第三十一頁以下），且屬被告乙○○業務部掌管業務，況證人即匯懋公司會
計蔡淑卿證稱：通常公司業務由各部門經理負責，告訴人陳樹文指陳被告丙○○、乙
○○曾就房屋建材、設備、交屋等問題與告訴人接觸等情（見一審卷第五十二頁、第
六十一頁筆錄），原審疏未查明上開登記文件何以蓋有丙○○印章，遽認被告丙○○
僅為掛名負責人，乙○○未參與本件犯行，復與上揭事證不相符合，且有調查未盡之
違法。檢察官上訴意旨執以指摘原判決不當，尚非全無理由，應認有撤銷發回更審之
原因。
據上論結，應依刑事訴訟法第三百九十七條、第四百零一條，判決如主文。
中      華      民      國    八十八    年      五      月     十九     日
                              最高法院刑事第二庭
                                  審判長法官  莊  來  成
                                        法官  呂  潮  澤
                                        法官  謝  俊  雄
                                        法官  白  文  漳
                                        法官  蘇  振  堂
      右正本證明與原本無異
                                              書  記  官
中      華      民      國    八十八    年      五      月    二十六    日
